【裁判字號】    99,交抗,1658
【裁判日期】    990825
【裁判案由】    違反道路交通管理處罰條例
【裁判全文】
臺灣高等法院交通事件裁定            99年度交抗字第1658號
抗  告  人
即受處分人    甲○○
上列抗告人因違反道路交通管理處罰條例案件，不服臺灣板橋地
方法院，中華民國99年7月20日所為裁定（99年度交聲字第2195
號），提起抗告，本院裁定如下：
    主  文
抗告駁回。
    理  由
一、原處分意旨略以：異議人即受處分人甲○○於民國（下同）
    99年4月29日晚間9時17分許，駕駛車牌號碼5986-PM號自用
    小客車，在臺北市○○路、復興南路口時，有「駕車行經有
    燈光號誌管制之交岔路口闖紅燈」之違規行為，經臺北市政
    府警察局大安分局交通分隊（下稱原舉發機關）員警先予拍
    照後，填製A00000000號舉發違反道路交通管理事件通知單
    逕行舉發，再經交通部公路總局臺北區監理所（下稱原處分
    機關）於99年6月25日以北監自裁字第裁40-A00000000號違
    反道路交通管理事件裁決書，依道路交通管理處罰條例第53
    條第1項之規定，裁處罰鍰新臺幣（下同）2700元，並依同
    條例第63條第1項第3款（原處分疏未敘明第3款）之規定，
    記違規點數3點。
二、異議意旨略以：伊並未闖紅燈，遭舉發當日行經該路口時，
    適為黃燈，但有1臺小客車緊跟伊之車輛後方，為顧及行車
    安全，避免突然煞車造成後方車輛追撞，伊選擇穿越該路口
    ，採證照片上未攝得該車，推測其係緊急煞車；又該路口右
    側有另1臺小客車橫向違規停於人行道上，打左側方向燈並
    有前行意圖，致使伊刻意降低速度，而以時速約38公里之低
    速通過，自認並無闖紅燈之故意，本件舉發顯有疏失，為此
    聲明異議，請求撤銷原處分云云。
三、原裁定以：
（一）異議人坦承其於前揭時間，駕駛上開車輛，行經臺北市○
      ○路、復興南路設有燈光號誌管制之交岔路口之事實，且
      有舉發照片2張在卷可稽，堪信此情屬實。又據該路口闖
      紅燈自動拍攝儀器所攝得之照片以觀，異議人駕車行經該
      交岔路口時，其行車方向所屬之路口燈光號誌已顯示為紅
      燈，車輛遇此號誌均應停車而不得再為通行前進，惟異議
      人駕駛之車輛仍於紅燈亮起1.4秒後超越停止線，感應線
      圈因感受輾壓，前開儀器乃經啟動拍下第1張舉發照片，
      其後異議人仍以時速38公里之速度駕車前進，該儀器遂於
      紅燈亮起後3.2秒再次攝得第2張舉發照片，此觀該等照片
      上顯示「R014」、「R032」、「V＝38」等數字自明。準
      此，異議人駕駛上開車輛既在有燈光號誌管制之交岔路口
      ，於紅燈亮起時未停於禁制標線之停止線後方，甚另存有
      繼續向前行駛跨越停止線，直至完全越過交岔路口之舉措
      ，自屬闖越紅燈管制路口之違規駕駛行為無疑。
（二）異議人雖辯稱唯恐緊急煞車將遭後車追撞，始未停止行進
      ，採證照片上未攝得該車，推測其係緊急煞車；復因右側
      有其他車輛，故於闖越路口時降低車速云云。惟依採證照
      片所示，異議人車輛後方並無其他車輛跟隨行駛，縱其所
      言為真，則後車既得於停止線前煞車，何來異議人所稱因
      後車緊跟如煞停恐遭追撞之急迫情形，異議人所辯悖於經
      驗及論理法則，尚難採信。另對照上開2張照片，異議人
      所指路口右側車輛位置事實上並無明顯變動，僅在第2張
      照片即異議人車輛已闖越路口時，該車方有準備左轉之打
      燈動作，惟無論如何，此與本件異議人有無闖越紅燈之違
      規行為判斷本即無涉，仍不足憑為異議人有利之認定。
（三）本件異議人不否認該路段燈號標誌轉變中確有黃燈燈號之
      顯示，則異議人行駛而至見及黃燈閃爍時，理應知悉數秒
      之後即將轉變為紅燈，卻仍不予減速，而於紅燈亮起時以
      每小時38公里之速度行駛過上開交岔路口，難謂非故意闖
      越該處交岔路口之紅燈。退而言之，縱使異議人斯時真因
      未施予足夠注意而忽略號誌轉變之事實，而非故意闖越該
      處交岔路口顯示之紅燈，惟參照舉發照片所示之當日路口
      情形，辛亥路口兩側至少共在3處分別設有行車燈光號誌
      ，異議人駕駛路線之上縱因行道樹冠出現部分死角，衡情
      此亦絕無可能形成完全阻擋行進視線，導致異議人當下對
      所有號誌之顯示狀況均無法加以判讀且一再持續之嚴重障
      礙，異議人斯時既仍有諸多可能注意燈號之轉變情形，其
      竟仍生此等疏忽，參照行政罰法第7條第1項，異議人亦應
      為其過失之行為擔負其責之規定，異議人對其所駕自小客
      車闖越紅燈號誌管制交岔路口之違規行為，自仍屬有責，
      且憑其智識經驗對此復存預見可能，異議人要無理由辯稱
      對違規闖越紅燈此節全無過失。
（四）綜上所述，本件異議人確曾於前揭時、地，有「駕車行經
      有燈光號誌管制之交岔路口闖紅燈」之違規行為，事證明
      確。原處分機關審酌違規相關情節，援引道路交通管理處
      罰條例第53條第1項、第63條第1項第3款，與道路交通管
      理事件統一裁罰基準表所示，認異議人存有本件違規行為
      ，裁處異議人罰鍰2700元，並記違規點數3點，核無違誤
      或不當可言，本件異議為無理由，應予駁回。
四、抗告意旨略以：伊遭舉發當日行經該路口時，確實看到黃燈
    ，但因有1臺小客車緊跟伊之車輛後方，為顧及行車安全，
    避免突然煞車造成後方車輛追撞，乃選擇穿越該路口；又該
    路口右側有另1臺小客車打左側方向燈並有前行意圖，於是
    刻意降低速度，而以時速約38公里之低速通過，伊並無闖紅
    燈之故意云云。
五、本院查：
（一）按汽車駕駛人，行經有燈光號誌管制之交岔路口闖紅燈者
      ，處新臺幣1800元以上5400元以下罰鍰；又汽車駕駛人駕
      駛汽車違反道路交通管理處罰條例第53條規定者，除應依
      該條所規定之罰鍰處罰外，並記違規點數3點，道路交通
      管理處罰條例第53條第1項、第63條第1項第3款分別定有
      明文。
（二）查抗告人即受處分人於99年4月29日晚間9時17分許，駕駛
      車牌號碼5986-PM號自用小客車，途經臺北市○○路、復
      興南路口時，有「駕車行經有燈光號誌管制之交岔路口闖
      紅燈」之違規行為，經原舉發機關員警先予拍照後，填製
      A00000000號舉發違反道路交通管理事件通知單逕行舉發
      ，再經原處分機關於99年6月25日以北監自裁字第裁40-A0
      0000000號違反道路交通管理事件裁決書，依道路交通管
      理處罰條例第53條第1項之規定，裁處罰鍰2700元，並依
      同條例第63條第1項第3款（原處分疏未敘明第3款）之規
      定，記違規點數3點。
（三）雖抗告人以前詞置辯，然查：據該路口闖紅燈自動拍攝儀
      器所攝得之照片以觀，抗告人駕駛上開車輛在有燈光號誌
      管制之交岔路口，於紅燈亮起時未停於禁制標線之停止線
      後方，並有繼續向前行駛跨越停止線，直至完全越過交岔
      路口之舉措，自屬闖越紅燈管制路口之違規駕駛行為無疑
      ；再依採證照片所示，抗告人車輛後方並無其他車輛跟隨
      行駛，縱其所言為真，則後車既得於停止線前煞車，何來
      抗告人所稱因後車緊跟如煞停恐遭追撞之急迫情形？至抗
      告人所指路口右側車輛位置事實上並無明顯變動，此與本
      件抗告人有無闖越紅燈之違規行為判斷毫無干涉；況且，
      抗告人所駕駛之上開車輛，於紅燈亮起1.4秒後壓過路口
      感應線圈，且於3.2秒後往前行駛；而「微電腦闖紅燈及
      測速自動照相設備」感應線圈係埋設於路面，該採證地點
      設有「S」標示車輛車輪感應器，車輛必須在紅燈時，輾
      壓固定式電腦自動照相機之感應線圈，始會啟動相機拍照
      採證，據此，5986-PM號自用小客車於紅燈亮起後超越停
      止線壓過路口感應線圈往前行駛，闖紅燈之違規行為至為
      明確，此有臺北市政府警察局大安分局99年6月15日北市
      警安分交字第09932330300號函影本1件附卷可考（原審卷
      第12頁至第13頁）。是本件抗告人違規闖越紅燈甚明，其
      抗告意旨所指，委無足採。
（四）綜上所述，原審裁定認原處分機關以受處分人上開交通違
      規行為明確，而依據道路交通管理處罰條例第53條第1項
      、第63條第1項第3款，與道路交通管理事件統一裁罰基準
      表所示，裁處異議人罰鍰2700元，並記違規點數3點，並
      無違誤，而駁回抗告人之異議，經核並無不當。抗告人猶
      持前詞指摘原裁定為不當，為無理由，應予駁回。
據上論斷，應依道路交通管理處罰條例第89條，道路交通案件處
理辦法第26條，刑事訴訟法第412條，裁定如主文。
中    華    民    國    99    年    8    月    25    日
                  交通法庭審判長法  官  高玉舜
                                法  官  林洲富
                                法  官  劉秉鑫
以上正本證明與原本無異。
不得再抗告。
                                書記官  許雅淩
中    華    民    國    99    年    8     月    25    日

司法院資訊處製作；財團法人民間司法改革基金會備份。
